臺灣桃園地方法院刑事判決
110年度審金訴字第707號
公  訴  人  臺灣桃園地方檢察署檢察官 
被      告  王又豎


上列被告因違反洗錢防制法等案件，經檢察官提起公訴（110 年
度偵字第39046號）及移送併辦（111 年度偵字第590號），被告
於本院準備程序進行中，就被訴事實為有罪之陳述，經本院告知
簡式審判程序意旨，並聽取當事人之意見後，本院合議庭裁定由
受命法官獨任依簡式審判程序審理，判決如下：
    主  文
王又豎幫助犯洗錢防制法第十四條第一項之洗錢罪，處有期徒刑
參月，併科罰金新臺幣壹萬元，罰金如易服勞役，以新臺幣壹仟
元折算壹日。
    事實及理由
一、犯罪事實：
　　王又豎可預見任意將所有之金融機構帳戶存摺、提款卡及密
    碼交付他人，足供他人用為詐欺等犯罪後收受被害人匯款，
    以遂其掩飾或隱匿犯罪所得財物目的之工具，竟基於上開結
    果之發生，亦不違反其本意之幫助詐欺及幫助洗錢犯意，於
    民國110年7月14日前某日，以每提供一個金融機構帳戶可獲
    取新臺幣（下同）3萬餘元之代價，將其所申請之中國信託
    商業銀行（下稱中信銀行）帳號000000000000號帳戶之存摺
    、提款卡及密碼，交付予真實姓名年籍不詳之詐欺集團成員
    使用。嗣該詐欺集團成員取得上開中信銀行帳戶存摺、提款
    卡及密碼後，即共同意圖為自己不法所有，基於詐欺取財及
    洗錢之犯意聯絡，分別以附表所示之詐騙方式，詐騙附表所
    示之人，致其等因而分別陷於錯誤，在附表所示時間、地點
    分別將款項匯入上開中信銀行帳戶內。嗣因附表所示之人察
    覺有異而報警處理，始循線查悉上情。
二、證據名稱：
  ㈠被告王又豎於警詢、偵訊及本院審理時之自白。
  ㈡告訴人鄧國晨、何麗嬌於警詢時之證述。
  ㈢中國信託商業銀行股份有限公司110年9月8日中信銀字第1102
    24839230062 號函暨所檢送帳戶開戶基本資料及交易明細、
    投資平台頁面、通訊軟體LINE對話紀錄、國泰世華商業銀行
    匯出匯款憑證、受理詐騙帳戶通報警示簡便格式表、金融機
    構聯防機制通報單、內政部警政署反詐騙諮詢專線紀錄表、
    受（處）理案件證明單、中國信託商業銀行股份有限公司11
    0年9月9日中信銀字第110224839231443號函暨所檢送帳戶基
    本資料及交易明細、帳戶個資檢視、受理各類案件紀錄表、
    陳報單、MT4投資彙整表。
三、論罪科刑：
  ㈠提供金融帳戶提款卡及密碼供他人使用，嗣後被害人雖匯入
    款項，然此時之金流仍屬透明易查，在形式上無從合法化其
    所得來源，未造成金流斷點，尚不能達到掩飾或隱匿特定犯
    罪所得之來源、去向及所在之作用，須待款項遭提領後，始
    產生掩飾、隱匿之結果。故而，行為人提供金融帳戶提款卡
    及密碼，若無參與後續之提款行為，即非洗錢防制法第2 條
    第2 款所指洗錢行為，無從成立一般洗錢罪之直接正犯。金
    融帳戶乃個人理財工具，依我國現狀，申設金融帳戶並無任
    何特殊限制，且可於不同之金融機構申請多數帳戶使用，是
    依一般人之社會通念，若見他人不以自己名義申請帳戶，反
    而收購或借用別人之金融帳戶以供使用，並要求提供提款卡
    及告知密碼，則提供金融帳戶者主觀上如認識該帳戶可能作
    為對方收受、提領特定犯罪所得使用，對方提領後會產生遮
    斷金流以逃避國家追訴、處罰之效果，仍基於幫助之犯意，
    而提供該帳戶之提款卡及密碼，以利洗錢實行，仍可成立一
    般洗錢罪之幫助犯（最高法院108 年台上大字第3101號刑事
    裁定參照）。
  ㈡核被告所為，係犯刑法第30條第1 項前段、第339 條第1 項
    之幫助詐欺取財罪及同法第30條第1 項前段、洗錢防制法第
    14條第1 項之幫助洗錢罪。
　㈢移送併辦（臺灣桃園地方檢察署檢察官111 年度偵字第590號
    移送併辦意旨書）部分，雖未起訴，然與本案業經起訴部分
    ，具有想像競合犯之裁判上一罪關係，為起訴效力所及，本
    院自應併予審理，附此敘明。　
  ㈣被告以一交付上述金融機構帳戶之存摺、提款卡及密碼等資
    料之行為，幫助詐騙集團成員詐取告訴人鄧國晨等2人財物
    ，同時觸犯幫助詐欺取財及幫助洗錢之罪名，為想像競合犯
    ，應依刑法第55條規定，應從一重之幫助洗錢罪處斷。
　㈤被告以幫助之意思，參與構成要件以外之行為，為幫助犯，
    酌依刑法第30條第2 項規定，減輕其刑。
  ㈥另犯第14條、第15條之罪，在偵查或審判中自白者，減輕其
    刑，洗錢防制法第16條第2 項定有明文。被告於偵查及本院
    審理時就幫助一般洗錢犯行均自白不諱，爰依上揭規定，減
    輕其刑，並依法遞減輕之。
  ㈦爰審酌被告任意將金融機構之帳戶存摺、提款卡暨密碼等資
    料交予他人，容任他人從事不法使用，以此方式幫助他人從
    事詐欺取財及洗錢之犯行，造成犯罪偵查困難，致使此類犯
    罪手法層出不窮，嚴重危害交易秩序與社會治安，且造成告
    訴人等受有前開金額之損害，所為非是。縱其非基於直接故
    意而為本件幫助犯行，但仍有間接故意，自無從阻免本件犯
    行之成立，被告所為自應受有相當程度之刑事非難。惟念其
    犯後坦承犯行，然迄未與告訴人等達成和解，賠償告訴人等
    所受之損害等情，併衡被告之犯罪動機、目的、手段、素行
    暨告訴人等所受損害等一切情狀，量處如主文所示之刑，並
    就罰金部分諭知其易服勞役之折算標準。
四、沒收部分：
  ㈠被告所有之上開帳戶存摺、提款卡，雖均係供犯本案所用之
    物，然未扣案，是否仍存尚有未明，且上開物品單獨存在不
    具刑法上之非難性，倘予追徵，除另使刑事執行程序開啟之
    外，對於被告犯罪行為之不法、罪責評價並無影響，復就沒
    收制度所欲達成之社會防衛目的亦無任何助益，欠缺刑法上
    重要性。是本院認上開物品均無沒收或追徵之必要，爰依刑
    法第38條之2 第2 項規定，不予宣告沒收。
  ㈡又本院遍查全卷未見被告取得相關犯罪所得之事證，自難認
    定其已獲取屬其所有之犯罪所得。是本件既無現實存在且屬
    於被告之犯罪所得，即不得對其宣告沒收或追徵，末此敘明
    。
五、應適用之法條：
    刑事訴訟法第273 條之1 第1 項、第299 條第1 項前段、第
    310 條之2 、第454 條第1 項，洗錢防制法第14條第1 項、
    第16條第2 項，刑法第11條、第339 條第1 項、第30條第1 
    項前段、第2 項、第55條、第42條第3 項前段、第38條之2 
    第2 項，刑法施行法第1 條之1 第1 項。
六、如不服本判決應於收受判決後20日內向本院提出上訴書狀，
    並應敘述具體理由。其未敘述上訴理由者，應於上訴期間屆
    滿後20日內向本院補提理由書（均須按他造當事人之人數附
    繕本）「切勿逕送上級法院」。
本案經檢察官劉仲慧到庭執行職務。
中　　華　　民　　國　　111 　年　　5 　　月　　25　　日
                    刑事審查庭    法　官　呂曾達
以上正本證明與原本無異。
如不服本判決應於收受判決後20日內向本院提出上訴書狀，並應
敘述具體理由。其未敘述上訴理由者，應於上訴期間屆滿後20日
內向本院補提理由書(均須按他造當事人之人數附繕本)「切勿逕
送上級法院」。 
    　　　　　　　　　　　　　　　書記官　楊淨雲
中　　華　　民　　國　　111 　年　　5 　　月　　25　　日
附錄本案論罪科刑依據之法條：
洗錢防制法第14條
有第二條各款所列洗錢行為者，處7 年以下有期徒刑，併科新臺
幣5 百萬元以下罰金。
前項之未遂犯罰之。
前二項情形，不得科以超過其特定犯罪所定最重本刑之刑。
中華民國刑法第339 條第1 項
意圖為自己或第三人不法之所有，以詐術使人將本人或第三人之
物交付者，處5 年以下有期徒刑、拘役或科或併科50萬元以下罰
金。
附表：
編號 告訴人或被害人 詐騙時間、方法 匯款時間 匯款金額（新臺幣) 匯入帳戶  1 何麗嬌 詐欺集團自稱為「周雨彤」（移送併辦意旨書漏載，應予補充）之成員於110年3月30日起，以通訊軟體LINE向何麗嬌佯稱「假投資、真詐財」手法，致何麗嬌陷於錯誤，於右列時間，匯入右列款項至對方指定帳戶。 110年7月14日下午3時38分許 50萬元 被告中信銀行帳戶  2 鄧國晨 詐欺集團暱稱為「露露」（起訴書漏載，應予補充）之成員於110年4月中旬間某日起至同年7月14日止，以通訊軟體LINE向鄧國晨佯稱依指示匯款至指定帳戶，可使用Meta Trader APP操作外匯買賣投資等語，致鄧國晨陷於錯誤，於右列時間，匯入右列款項至對方指定帳戶。 110年7月14日下午3時12分許（起訴書誤載為「2時21分許」，應予更正 ） 90萬元 同上